臺灣高雄地方法院刑事判決　　　　　　95年度簡上字第1146號
公　訴　人　臺灣高雄地方法院檢察署檢察官
上　訴　人
即　被　告　丁○○
選任辯護人　陳慧博律師
上列上訴人因恐嚇等案件，不服本院高雄簡易庭民國95年8 月22
日95年度簡字第4864號第一審判決（聲請簡易判決處刑案號：95
年度偵字第1797號）提起上訴，本院判決如下：
    主  文
上訴駁回。
    事  實
一、丁○○原於聯捷運輸股份有限公司（下稱聯捷公司）擔任駕
    駛，乙○○則係聯華氣體工業股份有限公司（下稱聯華公司
    ）南區副處長兼高雄廠廠長，因聯捷公司委由聯華公司代為
    管理，丁○○與乙○○乃有同事關係。於民國94年11月12日
    夜間7 時許，丁○○與乙○○共同參加另1 同事吳煙輝在高
    雄市○○區○○路486 號之大八飯店內所舉行之婚宴，2 人
    因而同桌共坐，席間丁○○與乙○○因談論工作上之事務而
    發生不快，詎丁○○竟基於公然侮辱之犯意，在上開不特定
    人得共見共聞之大八飯店內，以將酒杯內之酒潑灑乙○○臉
    部之方式，侮辱乙○○，致使乙○○之人格遭受貶損。嗣丁○○旋另基於恐嚇之犯意，將身旁之椅子舉起欲丟向乙○○
    ，並恫以「你小心點，我在樓下等你」之語，以此加害他人
    身體之動作、言語恐嚇乙○○，使乙○○心生畏懼，致生危
    害於乙○○之安全。
二、案經乙○○訴由高雄市政府警察局左營分局移送臺灣高雄地
    方法院檢察署檢察官偵查後，聲請以簡易判決處刑。
    理  由
一、訊據上訴人即被告丁○○固不否認於前開時、地，有以酒潑
    灑告訴人乙○○，並舉椅欲丟向告訴人、對告訴人口出「你
    小心點，我在樓下等你」之語等事實，然矢口否認有何公然
    侮辱、恐嚇危害安全等犯行，辯稱：伊並沒有要侮辱告訴人
    之意，僅係因為一時衝動，才會拿酒潑告訴人，又伊亦無恐
    嚇告訴人之意，因為當時伊已經喝醉了，連自己有無說過「
    你小心點，我在樓下等你」這句話，都記不清楚，是事後聽
    其他同事說，伊才知道伊有說上開言語云云。經查：
(一)、前開犯罪事實，除被告上開供述外，業據告訴人於本院審理
    中證述明確（見本院卷第36至39頁），核與證人即案發當時
    亦在場之丙○○於本院審理中證述：案發當時，伊坐在告訴
    人及被告的隔壁桌，席間出了幾道菜後，伊聽到一聲聲響，
    見到被告將椅子往後一推，站起來將酒潑向告訴人，伊見狀
    就上前將被告拖開，但被告力量很大，又將伊掙脫，上前拿
    椅子示意要砸告訴人，並對告訴人說「我在樓下等你」等語
    （見本院卷第39頁），及證人即案發當時亦在場之被告配偶
    戊○○於本院審理中證述：案發當時，被告有拿椅子要丟告
    訴人，但被同事勸下來，而被告遭其他人拉開時，並有說「
    我在樓下等你」等語（見本院卷第42頁）相符，則被告於前
    開時、地，有以酒潑灑告訴人，嗣並舉椅欲丟向告訴人、對
    告訴人口出「你小心點，我在樓下等你」之語等事實，堪以
    認定。至證人戊○○於本院審理中證述：被告有將酒潑向告
    訴人，但沒有潑到告訴人云云（見本院卷第42頁），要與告
    訴人於本院審理中所證情節相異，且被告亦未否認其所潑灑
    之酒，有潑灑至告訴人身上，復參以證人丙○○於本院審理
    中另證述：被告將酒潑向告訴人後，告訴人亦隨即以飲料回
    潑被告等語（見本院卷第40頁），衡以常情，若非被告所潑
    灑之酒有觸及告訴人，告訴人當不至於有上開立即之反應，
    是證人戊○○前開證述，要屬迴護被告之詞，無可採信。
(二)、雖被告以前詞辯稱其無公然侮辱及恐嚇告訴人之犯意，且證
    人丙○○於本院審理中證述：案發當日，被告有喝醉酒，一
    直說其可以開車，後來係伊駕駛被告車輛，搭載被告回臺南
    （見本院卷第40頁），而證人戊○○於本院審理中亦證述：
    案發當日，被告看起來有一點茫茫然，伊認為被告已經喝醉
    了（見本院卷第43頁）。惟公然故意以酒或其他液體潑灑他
    人，衡諸社會常情，顯係欲以該動作貶損他人人格，而以被
    告於本院審理中均能應答自如之情狀，足見其智識能力未遜
    於一般常人，對於上開情形自應有所瞭解，則其故意以酒潑
    灑告訴人，自有公然侮辱告訴人之犯意，至其是否係因一時
    衝動而為該潑酒行為，乃其犯罪動機之問題，尚與其有無犯
    意無涉，是其所辯此節，並無可採。另依證人丙○○、戊○○前開證詞，雖謂被告於案發當時有酒醉之情，然行為人酒
    醉與否，與其對於犯罪行為是否有主觀犯意，並不具有必然
    關係，尚須視其酒醉程度，是否已影響行為人之認知、判斷
    能力而定，而參以案發當時，被告與告訴人係因談論工作上
    之問題而起爭執，業據告訴人於本院審理中證述明確（見本
    院卷第36頁），核與證人即案發當時與被告、告訴人同桌共
    坐之鄭萬華（見偵卷第24頁）、藍兆龍（見偵卷第24、25頁
    ）於偵訊中所述情節相符（證人鄭萬華、藍兆龍於檢察官偵
    查中所為之證述內容，業經渠等具結擔保其證詞之真實性，
    且經本院提示後，公訴人、被告及其辯護人，對該等證據之
    證據能力不爭執，是並無顯有不可信之情況，且與本案相關
    之待證事實具有關連性，依刑事訴訟法第159 條之1 第2 項
    規定，自應具有證據能力），並為被告所自承在卷（見偵卷
    第6 頁），則被告於案發當時既尚能與告訴人談論工作上之
    問題，顯見其精神狀態尚屬正常；復佐以被告係先舉起椅子
    欲砸向告訴人而遭其他同事勸阻後，再口出上開言語恫嚇告
    訴人，其所為之此等動作、言語，均具有邏輯性及關連性，
    且意在威脅告訴人甚明，足徵被告之認知、判斷能力均無異
    常，且確有恐嚇告訴人之犯意無訛，從而，被告前揭所辯，
    顯屬事後卸責之詞，殊無足採。
(三)、綜上，本件事證明確，被告前揭犯行，洵堪認定。
二、論罪科刑部分：
(一)、按行為後法律有變更者，適用行為時之法律。但行為後之法
    律有利於行為人者，適用最有利於行為人之法律，刑法第2
    條第1 項定有明文。查被告行為後，刑法業於95年7 月1 日
    修正公布施行，而修正後之刑法第33條第5 款規定「罰金：
    新臺幣1000元以上，以百元計算之」，與修正前之刑法第33
    條第5 款規定「罰金：1 元以上」相較，刑法分則中關於有
    罰金刑之規定者，在修法前最低度之法定刑係銀元1 元即新
    臺幣3 元（至罰金罰鍰提高標準條例第1 條，係關於最高度
    刑提高之規定，尚與最低度刑無關），而在修法後則係新臺
    幣1000元，比較修正前後之規定，修正後之規定較不利於行
    為人，是若行為人所犯罪行之法定刑有罰金刑者，即應依刑
    法第2 條第1 項前段規定，依行為人行為時即修正前之規定
    處斷（至亦於95年7 月1 日施行之刑法施行法第1 條之1 之
    規定，僅係規範如何將刑法分則罰金刑之單位由「銀元」轉
    換為「新臺幣元」，未就各該分則之實際內涵加以變更，尚
    不生新舊法比較之問題）。本件被告所犯刑法第305 條、第
    309 條第1 項之罪，其法定刑中有罰金刑，揆諸上開說明，
    自應適用修正前之規定處斷。次按，本件被告犯罪時之刑法
    第41條第1 項前段規定：「犯最重本刑為5 年以下有期徒刑
    以下之刑之罪，而受6 個月以下有期徒刑或拘役之宣告，因
    身體、教育、職業、家庭之關係或其他正當事由，執行顯有
    困難者，得以1 元以上3 元以下折算一日，易科罰金」，又
    被告行為時之易科罰金折算標準，修正前之罰金罰鍰提高標
    準條例第2 條（現已刪除）規定，就其原定數額提高為100
    倍折算1 日，則本件被告行為時之易科罰金折算標準，應以
    銀元100 元以上300 元以下折算1 日，經換算為新臺幣後，
    應以新臺幣300 元以上900 元以下折算1 日。惟95年7 月1
    日修正公布施行之刑法第41條第1 項前段則規定：「犯最重
    本刑為5 年以下有期徒刑以下之刑之罪，而受6 個月以下有
    期徒刑或拘役之宣告者，得以新臺幣1000元、2000元或3000
    元折算1 日，易科罰金」，比較修正前後之易科罰金折算標
    準，修正後之規定較不利於被告，是若被告經宣告得易科罰
    金之刑，應依被告行為時即修正前之規定，定其易科罰金之
    折算標準。末按，刑法第51條第6 款於前開刑法修正時，亦
    有所修正，修正前刑法第51條第6 款規定：「宣告多數拘役
    者，比照前款定其刑期。但不得逾4 個月」，而修正後刑法
    第51條第6 款規定：「宣告多數拘役者，比照前款定其刑期
    。但不得逾120 日」，該規定之修正，僅係配合刑法上拘役
    刑期以「日」為計算單位，非以「月」為計算單位，故將「
    4 個月」修正為「120 日」，其實質內涵並未變更，尚未生
    新舊法比較之問題，是依該規定定應執行刑時，應依現行、
    有效之裁判時法為之（最高法院95年度台上字第6159號判決
    意旨參照）。
(二)、核被告所為，係犯修正前刑法第309 條第1 項之公然侮辱罪
    ，及修正前刑法第305 條之恐嚇危害安全罪。其所犯上開2
    罪，犯意各別，行為互殊，犯罪構成要件不同，應予分論併
    罰。
(三)、原審因而適用刑法第2 條第1 項前段、51條第6 款（原審誤
    為新舊法比較，並依未實質變更之修正前規定處斷，揆諸上
    開說明，應予訂正），修正前（下同）刑法第305 條、第30
    9 條第1 項、第41條第1 項前段、罰金罰鍰提高標準條例第
    1 條前段、修正前罰金罰鍰提高標準條例第2 條之規定，並
    審酌被告未曾犯罪，素行良好，僅因細故，即一時衝動而侮
    辱、恐嚇他人，所為顯不足取，且其犯罪後猶一概否認犯行
    ，復未取得告訴人之原諒，態度顯屬不佳等一切情狀，分別
    就其公然侮辱犯行量處拘役20日、就其恐嚇犯行量處拘役40
    日，並定應執行刑為拘役55日，復諭知易科罰金之折算標準
    ，經核原判決認事用法，均無不合，量刑亦屬妥適，被告以
    其無主觀犯意，應不構成上開犯罪為由，指摘原判決不當，
    提起上訴，為無理由，應予駁回。
據上論斷，應依刑事訴訟法第455 條之1 第3 項、第368 條，判
決如主文。
本案經檢察官甲○○到庭執行職務。
中　　華　　民　　國　　96　　年　　1 　　月　　29　　日
                  刑事第五庭    審判長法　官 李嘉興
                                      法  官 張金柱
                                      法  官 陳君杰
以上正本證明與原本無異。
不得上訴。
中　　華　　民　　國　　96　　年　　1 　　月　　29　　日
                                      書記官 陳昱良
附錄本判決論罪之法條：
刑法第305 條
以加害生命、身體、自由、名譽、財產之事，恐嚇他人致生危害
於安全者，處2 年以下有期徒刑、拘役或300 元以下罰金。
刑法第309 條第1 項：
公然侮辱人者，處拘役或300 元以下罰金。
